【裁判字號】    95,訴,230
【裁判日期】    970630
【裁判案由】    違反槍砲彈藥刀械管制條例
【裁判全文】
臺灣士林地方法院刑事判決              95年度訴字第230 號
公  訴  人  臺灣士林地方法院檢察署檢察官
被      告  丁○○
指定辯護人  本院公設辯護人乙○○
被      告  戊○○
選任辯護人  鄭涵雲律師
            鄭惠蓉律師
上列被告等因違反槍砲彈藥刀械管制條例案件，經檢察官提起公
訴（95年度偵字第1954號），本院判決如下：
    主  文
丁○○未經許可，寄藏可發射子彈具有殺傷力之改造手槍，處有
期徒刑壹年玖月，併科罰金新臺幣陸萬元，罰金如易服勞役，以
新臺幣壹仟元折算壹日。減為有期徒刑拾月又壹拾伍日，併科罰
金新臺幣參萬元，罰金如易服勞役，以新臺幣壹仟元折算壹日。
扣案之仿GLOCK 廠27型半自動手槍之改造手槍壹枝（含彈匣壹個
，槍枝管制編號：0000000000號）及子彈壹顆均沒收。
戊○○共同未經許可，持有可發射子彈具有殺傷力之改造手槍，
處有期徒刑壹年柒月，併科罰金新臺幣肆萬元，罰金如易服勞役
，以新臺幣壹仟元折算壹日。減為有期徒刑玖月又壹拾伍日，併
科罰金新臺幣貳萬元，罰金如易服勞役，以新臺幣壹仟元折算壹
日。扣案之GLOCK 廠27型半自動手槍之改造手槍壹枝（含彈匣壹
個，槍枝管制編號：0000000000號）及子彈壹顆均沒收。
    事  實
一、丁○○與戊○○明知可發射子彈具有殺傷力之改造手槍及具
    有殺傷力之子彈，均係違禁物品，未經中央主管機關許可不
    得非法寄藏或持有，丁○○竟先基於寄藏具有殺傷力改造手
    槍與子彈之犯意，於民國90年6 月間某日時，受真實年籍姓
    名不詳、綽號「東龍」長輩（嗣已死亡）之託，將具有殺傷
    力之仿GLOC K廠27型半自動手槍製造之改造手槍1 枝（含彈
    匣1 個）與直徑9mm 金屬彈頭子彈2 顆，寄藏在其臺北市○○區○○街43之2 號3 樓之5 住處內，無故持有之。嗣戊○○獲悉丁○○持有上開違禁物品，一時好奇，竟基於持有可
    發射子彈具有殺傷力之改造手槍及子彈之犯意，於94年11月
    16日（起訴書誤載為6 日）凌晨5 點多，至丁○○上開住處
    ，經丁○○將上揭改造手槍與子彈置放手提包內，交由戊○○共同持有之，隨即由丁○○騎乘車牌號碼DNS-076 號輕型
    機車搭載戊○○外出，於同日凌晨5 時45分許，途經臺北市
    大同區○○○路與民權西路口時，遭警攔檢，在有偵查犯罪
    職權之公務員發覺前，丁○○、戊○○自首犯罪，經同意搜
    索後，在丁○○交由戊○○持有之手提包內，起出前開具有
    殺傷力之改造手槍1 枝（含彈匣1 個，槍枝管制編號：0000
    000000號）及子彈2 顆（業經實際鑑驗試射1 顆，餘1 顆）
    ，而查得上情。
二、案經臺北市政府警察局大同分局報請臺灣士林地方法院檢察
    署檢察官偵查起訴。
    理  由
壹、程序部分：
一、按被告之自白非出於強暴、脅迫、利誘、詐欺、疲勞訊問、
    違法羈押或其他不正之方法，且與事實相符者，得為證據，
    刑事訴訟法第156 條第1 項定有明文。本案被告丁○○、戊○○於本院審理時，並不爭執其自白具有任意性，且衡諸本
    案扣得之物品，確係違禁物品無誤（詳後述），顯見其等之
    自白與事實相符，依上開規定，被告2 人之自白均有證據能
    力。
二、次按搜索，經受搜索人出於自願性同意者，得不使用搜索票
    ，但執行人員應出示證件，並將其同意之意旨記載於筆錄，
    刑事訴訟法第131 條之1 規定甚明。本案警員執行搜索時，
    雖未向法院聲請搜索票，惟其執行係得被告丁○○、戊○○
    之同意後為之，有自願受搜索同意書2 紙附卷可憑（詳偵卷
    第27、28頁），是本案係得被告2 人之同意後搜索，依據上
    開規定，本案搜索扣押所得之改造手槍1 枝（含彈匣1 個）
    及子彈2 顆，均非違法取得之證物，自有證據能力。
三、再按「被告以外之人於審判外之言詞或書面陳述，除法律有
    規定者外，不得作為證據」，刑事訴訟法第159 條第1 項固
    有明文，然「鑑定之經過及其結果，應命鑑定人以言詞或書
    面報告」，同法第206 條第1 項亦規定甚明。是鑑定人以「
    書面」為鑑定報告提出於法院，依刑事訴訟法第159 條第1
    項立法理由及同法第206 條第1 項規定，即具有證據能力。
    又法院或檢察官得囑託醫院、學校或其他相當之機關、團體
    為鑑定，或審查他人之鑑定，並準用第203 條至第206 條之
    1 之規定，刑事訴訟法第208 條第1 項亦定有明文。依此，
    檢察官對於偵查中之案件，認須實施鑑定者，固應就具體個
    案，選任鑑定人或囑託鑑定機關（團體）為之；但對於司法
    警察機關調查中之案件，或有量大或急迫之情形，為因應實
    務之現實需求，如檢察官針對該類案件之性質（例如：查扣
    之毒品必須檢驗其成份、對於施用毒品之犯罪嫌疑人必須檢
    驗其體內有無毒品代謝反應、對於查扣之槍砲彈藥必須檢驗
    有無殺傷力、對違反野生動物保育法案件必須鑑定是否屬於
    保育類動物案件等），認為當然有鑑定之必要者，經參考法
    務部92年5 月20日法檢字第092080203 號函送之法務部「因
    應刑事訴訟法修正工作小組」研討之刑事訴訟法修正相關議
    題第21則之共識結論，以及臺灣高等法院於92年8 月1 日舉
    行之刑事訴訟法新制法律問題研討會第3 則法律問題研討結
    果之多數說（見司法院92年8 月印行「刑事訴訟法新制法律
    問題彙編」第15頁至第18頁），基於檢察一體原則，得由該
    管檢察長對於轄區內之案件，以事前概括選任鑑定人或囑託
    鑑定機關（團體）之方式，俾便轄區內之司法警察官、司法
    警察對於調查中之此類案件，得即時送請事前已選任之鑑定
    人或囑託之鑑定機關（團體）實施鑑定，該鑑定人或鑑定機
    關（團體）亦應視同受承辦檢察官所選任或囑託而執行鑑定
    業務，其等出具之書面鑑定報告應屬刑事訴訟法第206 條所
    定之傳聞例外，當具有證據能力（法務部92年9 月1 日法檢
    字第0920035083號函參照）。從而，本件扣案之槍枝、子彈
    ，經由查獲之警察單位依先前轄區檢察署檢察長事前概括選
    任鑑定機關即內政部警政署刑事警察局實施鑑定，該鑑定機
    關所出具之94年11月29日刑鑑字第0940177169號槍彈鑑定書
    （參偵卷第3 頁至第5 頁），即具有證據能力而得為本案之
    證據。
貳、實體部分：
一、訊據被告丁○○、戊○○於本院審理時均矢口否認犯罪，被
    告丁○○辯稱：是戊○○說其為逃兵，要伊幫忙頂罪，表示
    要負責伊父親癌症治療之醫藥費，所以伊於警詢時才承認犯
    罪，但後來戊○○並未負責支付相關費用，伊於鈞院第2 次
    開庭時才改口否認犯罪，實際上扣案之槍枝、子彈是戊○○
    的，94年11月15日晚上戊○○與伊、林傳杰一起到友人李承
    翰家中，戊○○有出示槍、彈給大家看云云，被告戊○○則
    辯以：扣案槍、彈是丁○○的，伊94年11月15日晚上是開車
    去新竹找友人甲○○，並未與丁○○、李承翰、林傳杰等人
    碰面，11月16日凌晨伊返回臺北市後，有去丁○○家找他，
    丁○○交給伊1 個手提包要伊幫忙拿著，伊事先並不知道該
    手提包內有槍枝及子彈，是丁○○騎機車載伊上臺北橋，遇
    到警察要臨檢時，丁○○才告知伊稱手提包內是槍、彈云云
    。惟查：
  (一)上揭寄藏及持有槍、彈之事實，業據被告丁○○於警詢（偵
    卷第17、18頁）、檢察官偵查（核退卷第10、11頁）及本院
    95年3 月30日第1 次行準備程序時（本院卷一第25頁）、95
    年8 月1 日第2 次行準備程序時（本院卷一第59頁）均坦承
    不諱，訊據被告戊○○亦於警詢（偵卷第15、16頁）、檢察
    官偵查（核退卷第7 、8 頁）及本院95年3 月30日第1 次行
    準備程序時（本院卷一第25頁），皆坦認前開犯罪，被告2
    人所述互核相符，並有扣案如事實欄所述之改造手槍1 枝、
    子彈2 顆在卷可資佐證。又上開扣案物品經送內政部警政署
    刑事警察局以性能檢驗法及試射法鑑驗結果：1.改造手槍部
    分：（含彈匣1 個，槍枝管制編號：0000000000號）認係由
    仿GLOCK 廠27型半自動手槍製造之金屬槍枝，車通槍管內阻
    鐵改造而成之改造手槍，機械性能良好，可擊發適用子彈，
    認具殺傷力。2.送鑑改造子彈2 顆部分：認均係土造子彈（
    具直徑約9mm 之金屬彈頭），經採樣1 顆試射，可擊發，認
    具殺傷力等情，有該局94年11月29日刑鑑字第0940177169號
    槍彈鑑定書1 份附卷可稽（偵卷第3 頁至第5 頁）。該扣案
    改造手槍再送鑑定結果：經裝填適用子彈試射結果，其發射
    彈丸單位面積動能為24焦耳/ 平方公分，依日本科學警察研
    究所之研究結果，彈丸單位面積動能達20焦耳/ 平方公分則
    足以穿入人體皮肉層，此有內政部警政署刑事警察局96年6
    月11日刑鑑字第09600857 15 號函在卷足憑（本院卷一第82
    頁）。
  (二)被告丁○○於97年1 月17日本院第3 次行審判程序時始改口
    否認犯罪（按，其96年12月12日第1 次審理、97年1 月3 日
    第2 次審理時均未到庭），被告戊○○於95年8 月1 日即本
    院第2 次行準備程序時，亦翻異前詞否認犯行，被告丁○○
    並舉證人李承翰、林傳杰欲實其說，被告戊○○則提出證人
    「阿庭」、「紀正豪」、甲○○欲佐其詞。惟查：
    1.苟如被告丁○○所述，其係為被告戊○○頂罪，何以其自
      案發後，長達2 年2 個月期間，直至97年1 月17日始改口
      否認犯罪？實屬有疑，而被告戊○○果真推由被告丁○○
      為其擔罪，其大可於一開始被查獲時即否認犯行，何以迭
      次於警詢、偵查及本院第1 次開庭時，均坦承認罪，此亦
      有可議之處，持有槍、彈為法律所禁止之重罪，被告等人
      為具有一般智識之人，實難諉為不知，足見被告丁○○、
      戊○○於警詢、偵查及本院調查伊始，均自白犯罪之供詞
      ，較為可採。
    2.再查，被告丁○○提供本院調查之證人李承翰、林傳杰，
      及本院當場依職權訊問之證人即李承翰配偶張淑惠，該3
      名證人於97年3 月13日本院審理時作證，渠等就被告丁○○所辯解之94年11月15日晚上聚會情形，證述多有出入，
      且就證人李承翰配偶張淑惠懷孕、孩子出生日期乙事，彼
      等所證亦與常情顯不相符（以上參本院卷二第1 頁至第29
      頁），故認上述3 名證人之證詞並無法作為對被告丁○○
      有利之認定。
    3.又查，被告戊○○提出證人「阿庭」、「紀正豪」欲證明
      伊於96年11月15日晚間曾至新竹，不可能如被告丁○○所
      述出現在李承翰住處，惟查被告戊○○於案發後均未提及
      此情，直至本院準備程序時否認犯罪，始提出此2 名證人
      ，且至本案審結時，皆未陳報該2 名證人之資料以供調查
      ，反而舉出證人甲○○欲佐其詞，惟經97年5 月13日行交
      互詰問後（參本院卷二第61頁至第72頁），證人甲○○竟
      能就2 年前某次平常聚會細節，記憶清楚，已令人懷疑，
      且證人甲○○所述縱或屬實，然依其所述，就被告戊○○
      前去新竹與甲○○碰面後離開新竹之時間，與後來被告戊○○為警查獲之時間，比對結果仍有一定之時間差，而證
      人甲○○遇見戊○○時，亦未曾翻看戊○○所攜帶之物品
      ，實無從知悉被告戊○○是否有攜帶槍、彈，故認證人甲○○之證詞亦無法作為對被告戊○○有利之判斷。
    4.反觀證人即查獲員警丙○○於本院97年1 月3 日審理時結
      證稱：查獲被告2 人時，丁○○有閃避動作，戊○○亦有
      將手上包包藏躲之行為，伊等才詢問包包裡面是什麼東西
      ，戊○○直接表示裡面是槍，且是丁○○的，員警聽聞後
      隨即將被告2 人隔開，其當場有問丁○○，他也承認此情
      （本院卷一第137 頁至第139 頁），亦可佐證被告丁○○
      、戊○○2 人之自白與事實相符。
    5.至於被告丁○○另辯稱：伊未曾摸過扣案之槍枝，聲請鑑
      定槍枝上之指紋云云。經本院將扣案槍枝依被告丁○○之
      聲請送經鑑定結果，因未檢出可資比對指紋，故無法進行
      比對，此有內政部警政署刑事警察局97年5 月15日刑紋字
      第097006 7970 號鑑驗書存卷可參（本院卷二第93頁），
      是此部分並無法執為認定被告丁○○辯詞是否實在之依據
      。
  (三)末查，被告丁○○之辯護人聲請將被告2 人送測謊調查以釐
    清事實真相，因本件事證已明，業如上述，核無調查之必要
    ，附此敘明。
  (四)綜上所述，本案事證明確，被告丁○○、戊○○2 人所辯均
    不足採，其等犯行堪予認定，皆應依法論科。
二、本件改造手槍、子彈，分別屬於槍砲彈藥刀械管制條例第4
    條第1 項第1 、2 款所稱之槍砲及彈藥，被告丁○○未經許
    可，受託為「東龍」藏放槍、彈，核其所為，係犯槍砲彈藥
    刀械管制條例第8 條第4 項之未經許可，寄藏可發射子彈具
    有殺傷力之改造手槍罪、同條例第12條第4 項之未經許可，
    寄藏子彈罪。核被告戊○○所為，係犯槍砲彈藥刀械管制條
    例第8 條第4 項之未經許可，持有可發射子彈具有殺傷力之
    改造手槍罪、同條例第12條第4 項之未經許可，持有子彈罪
    。
三、被告2 人行為後，刑法於94年2 月2 日修正公布，95年7 月
    1 日施行，而刑法施行法亦於95年6 月14日增訂第1 條之1
    。修正後刑法第2 條第1 項規定：「行為後法律有變更者，
    適用行為時之法律。但行為後之法律有利於行為人者，適用
    最有利於行為人之法律。」，係規範行為後法律變更所生新
    舊法律比較適用之準據法，於新法施行後，應適用修正後刑
    法第2 條第1 項之規定，為「從舊從輕」之比較（此條項規
    定，僅係新、舊法之比較適用之宣示性指導原則，並非實體
    刑罰法律，自不生行為後法律變更之比較適用問題）。經查
    ：
  (一)被告2 人分別以一寄藏及持有行為，各寄藏及持有具有殺傷
    力之改造手槍及子彈，同時侵害數法益，屬一行為而觸犯數
    罪名之想像競合犯。被告行為後，新修正之刑法第55條規定
    ：「一行為而觸犯數罪名者，從一重處斷，但不得科以較輕
    罪名所定最輕本刑以下之刑。」，此但書科刑之限制，為想
    像競合犯法理之明文化，非屬法律之變更，自應適用修正後
    之刑法第55條規定。被告丁○○同時、地未經許可寄藏具殺
    傷力之改造手槍1 枝及子彈2 顆，被告戊○○同時、地未經
    許可持有具殺傷力之改造手槍1 枝及子彈2 顆，分別係以一
    寄藏、持有行為同時各觸犯上開二罪名，為想像競合犯，應
    依刑法第55條之規定，被告丁○○從一重之槍砲彈藥刀械管
    制條例第8 條第4 項之未經許可，寄藏可發射子彈具有殺傷
    力之改造手槍罪處斷，被告戊○○則從一重之槍砲彈藥刀械
    管制條例第8 條第4 項之未經許可，持有可發射子彈具有殺
    傷力之改造手槍罪處斷（最高法院74年臺上字第3400號判例
    參照）。被告丁○○因寄藏而持有槍、彈之行為，為寄藏之
    低度行為，不另論持有槍、彈罪，附此說明。
  (二)查95年7 月1 日生效實施之新刑法第28條雖將舊法之「實施
    」修正為「實行」。其中「實施」一語，涵蓋陰謀、預備、
    著手及實行之概念在內，其範圍較廣；而「實行」則著重於
    直接從事構成犯罪事實之行為，其範圍較狹；二者之意義及
    範圍固有不同，但對於本件被告丁○○、戊○○2 人共同基
    於犯意聯絡，而共同未經許可，持有改造手槍及子彈之情形
    而言，刑法第28條之修正內容，對於被告2 人並無「有利或
    不利」之影響，故就被告戊○○持有改造手槍及子彈部分，
    應依新修正刑法第28條規定論以共同正犯（最高法院95年度
    臺上字第5589號判決參考）。
三、按「對於未發覺之罪自首而受裁判者，得減輕其刑」，刑法
    第62條前段定有明文。此所謂「發覺」，固非以有偵查犯罪
    權之機關或人員確知其人犯罪無誤為必要，而於對其發生嫌
    疑時，即得謂為已發覺；但此項對犯人之嫌疑，仍須有確切
    之根據得為合理之可疑者，始足當之，若單純主觀上之懷疑
    ，要不得謂已發生嫌疑（最高法院72年臺上字第641 號判例
    參照）。經查，本件係因員警丙○○進行臨檢，攔下被告丁○○騎乘之機車，經由後座乘客被告戊○○交出手提包及其
    內之槍、彈扣案等情，業據證人丙○○於本院審理時結證在
    卷（見本院97年1 月3 日審判筆錄，本院卷一第137 頁至第
    139 頁），顯然符合前揭自首之要件。原修正前刑法第62條
    有關自首之規定為「必減」其刑，修正後改為「得減」其刑
    ，此項變動影響行為人之刑罰法律效果，係屬刑法第2 條第
    1 項之「法律變更」，經比較新舊法結果，修正後條文並未
    對被告更為有利，自應依刑法第2 條第1 項前段規定，依修
    正前刑法第62條前段規定減輕其刑。
四、爰分別審酌被告丁○○、戊○○未經許可寄藏及持有改造手
    槍及改造子彈之時間、邇來臺灣地區槍枝泛濫，不法之徒每
    以擁槍自重，輕則用以恐嚇勒索，欺壓善良，重則持以殺人
    搶劫，使一般民眾聞槍色變，危害社會治安至深且鉅，被告
    雖未持扣案之改造手槍及子彈用以犯罪，然其既將槍、彈攜
    帶外出，所為實已破壞社會秩序、犯罪後之態度，併其個人
    之智識程度、生活狀況、犯罪之動機、目的、手段等一切情
    狀，分別量處如主文所示之刑。至於罰金部分，按被告行為
    時，刑法第42條第2 項前段規定：「易服勞役以1 元以上3
    元以下折算1 日。」，又被告行為時之易服勞役折算標準，
    業據廢止前罰金罰鍰提高標準條例第2 條前段規定，就其原
    定數額提高為100 倍折算1 日，則被告行為時之易服勞役折
    算標準，應以銀元300 元折算1 日，即新臺幣900 元折算1
    日。惟新修正刑法第42條第3 項前段規定：「易服勞役以新
    臺幣1,000 、2,000 元或3,000 元折算1 日。」，比較修正
    前、後之易服勞役折算標準，以修正後之規定較有利於被告
    ，就此部分應依刑法第2 條第1 項但書規定，適用修正後之
    刑法第42條第3 項前段規定，諭知易服勞役之折算標準。又
    有關易服勞役之折算標準，尚非最高法院95年度第8 次刑事
    庭會議決議所指與罪刑有關之事項，而為法院裁量權之行使
    ，自無需與前述有關罪刑部分之修正規定為新舊法之綜合比
    較，附此敘明。另新修正刑法第57條關於科刑時應審酌之事
    項，其中修正後刑法第57條第7 款「犯罪行為人與被害人之
    關係」，係將修正前同條第8 款「犯人與被害人『平日』之
    關係」之「平日」一語刪除，擴大犯罪行為人與被害人在犯
    罪行為上之關係，亦屬科刑時應予考慮之標準，修正後同條
    第8 款並增列「犯罪行為人違反義務之程度」，此均屬法院
    就刑之裁量審認標準之明文化，非屬法律之變更（最高法院
    95年5 月23日第8 次刑庭會議決議亦同此意旨），自無新修
    正之刑法第2 條第1 項規定之適用，併此說明。
五、另被告丁○○、戊○○犯罪行為終了時間為94年11月16日，
    屬中華民國96年罪犯減刑條例第2 條所定之96年4 月24日限
    制時日之前所犯，其所犯違反槍砲彈藥刀械管制條例第8 條
    第4 項、第12條第4 項等罪，經宣告逾有期徒刑1 年6 月之
    刑，固屬於減刑條例第3 條所定不予減刑之罪，惟被告等人
    對於第3 條所定不予減刑而未發覺之罪，於本條例施行前至
    施行之日起3 個月內自首而受裁判，爰適用減刑條例第6 條
    規定，依減刑條例第2 條第1 項規定分別予以減刑如主文所
    示。
六、扣案之仿GLOCK 廠27型半自動手槍之改造手槍1 枝（含彈匣
    1 個，槍枝管制編號：0000000000號）及子彈1 顆，依槍砲
    彈藥刀械管制條例第8 條第4 項之規定未經許可，不得寄藏
    、持有，皆為違禁物，均應依刑法第38條第1 項第1 款宣告
    沒收。至扣案原具有殺傷力之子彈1 顆，雖屬違禁物，然業
    經警於鑑定時試射擊發完畢，已滅失殺傷力，即非違禁物，
    毋庸為沒收之諭知。
據上論斷，應依刑事訴訟法第299 條第1 項前段，槍砲彈藥刀械
管制條例第8 條第4 項、第12條第4 項，刑法第11條前段、第28
條、第55條、第42條第3 項前段、第38條第1 項第1 款，修正前
刑法第62條前段，中華民國96年罪犯減刑條例第2 條、第6 條、
第7 條，判決如主文。
本案經檢察官張紜瑋到庭執行職務。
中    華    民    國    97    年    6     月    30    日
                  刑事第五庭審判長法  官  王俊雄
                                  法  官  許辰舟
                                  法  官  黃潔茹
以上正本證明與原本無異。
如不服本判決，應於判決送達後10日內，向本院提出上訴狀。
                                  書記官  柳瑞宗
中    華    民    國    97    年    6     月    30    日
附錄法條：
槍砲彈藥刀械管制條例第8 條第4 項
未經許可，持有、寄藏或意圖販賣而陳列第1 項所列槍枝者，處
3 年以上10 年以下有期徒刑，併科新臺幣700 萬元以下罰金。
槍砲彈藥刀械管制條例第12條第4 項
未經許可，持有、寄藏或意圖販賣而陳列子彈者，處5 年以下
有期徒刑，併科新台幣300 萬元以下罰金。


司法院資訊處製作；財團法人民間司法改革基金會備份。
